臺灣高等法院刑事判決　　　　　　　　 96年度上訴字第490號
上　訴　人
即自訴人　　丙○○
自訴代理人　陳純仁律師
被　　　告　甲○○
被　　　告　乙○○
　　　　　　　　　　　號
上列上訴人因被告偽造文書案件，不服臺灣臺北地方法院95年度
自字第53號，中華民國95年12月29日第一審判決（起訴案號：臺
灣臺北地方法院檢察署），提起上訴，本院判決如下：
    主  文
上訴駁回。
    理  由
一、自訴意旨略以：自訴人丙○○於民國九十四年一月底，應被
    告甲○○之邀，至文琛資訊股份有限公司（下稱文琛公司）
    擔任電腦程式設計師，因被告甲○○稱文琛公司需增加一名
    股東，請自訴人將身分證供其登記為股東，自訴人基於友誼
    而交付之。一個月後，自訴人發現自己已成為文琛公司之董
    事長，因而向被告甲○○及乙○○抗議，被告甲○○表示只
    是暫時性，一個月內即會塗銷，一年多後，自訴人始發現被
    告甲○○冒用自訴人名義，於九十三年七月一日文琛公司董
    事會簽到簿及願任同意書內簽寫自訴人之姓名，且其明知自
    訴人並未同意擔任董事長，竟持前述偽造之文書向臺北市政
    府辦理變更董事長為自訴人之登記，使公務員登載不實；而
    被告甲○○既稱其乃受被告乙○○指使，顯見二人為共犯等
    語，因認被告二人共同涉犯刑法第二百十六條、第二百十條
    行使偽造私文書，及第二百十四條使公務員登載不實等罪嫌
    。
二、自訴意旨認被告二人涉有刑法第二百十六條、第二百十條行
    使偽造私文書，及第二百十四條使公務員登載不實等罪嫌之
    理由，無非以：(1)文琛公司登記資料影本（自訴人所提出者
    應為臺北市政府九十三年十二月二十八日府建商字第093267
    09210 號函影本），(2)董事、董事長願任同意書、董事會議
    記錄（應為董事會簽到簿）影本，(3)切結書等為其論據。
三、訊據被告二人雖均承認有持自訴人身分證前往辦理變更文琛
    公司董事長為自訴人之相關手續，但均否認有行使偽造私文
    書及使公務員登載不實之犯行，被告乙○○辯稱：其與自訴
    人素不相識，因文琛公司向外借了很多錢，其向被告甲○○
    告稱不想再擔任負責人，被告甲○○即交付自訴人之證件及
    相關文件，囑其前往辦理變更負責人之登記手續，被告甲○
    ○並告知，已經與自訴人談妥，將按月支付自訴人新臺幣（
    下同）一萬五千元車馬費等語。被告甲○○辯稱：原本只請
    自訴人擔任股東，後來請他擔任董事，有答應給他股份，不
    是無償請他擔任，有經過同意才變更負責人，且從九十四年
    一月按月支領董事長特支費一萬五千元，表示自訴人已接受
    擔任董事長職位等語。
四、本院查:
(一)、犯罪事實應依證據認定之，無證據不得推定其犯罪事實。
      不能證明被告犯罪者，應諭知無罪之判決，刑事訴訟法第
      一百五十四條、第三百零一條第一項分別定有明文。而告
      訴人之告訴，係以使被告受刑事訴追為目的，是其陳述是
      否與事實相符，仍應調查其他證據以資審認；且認定不利
      於被告之事實，須依積極證據，苟積極證據不足為不利於
      被告之認定時，即應為有利於被告之認定，更不必有何有
      利之證據，最高法院著有五十二年臺上字第一三○○號及
      三十年上字第八一六號判例可資參照，此與自訴人提起自
      訴亦以使被告受刑事訴追之目的相同，於自訴程序中自應
      為同一解釋。另為貫徹無罪推定原則，關於刑事訴訟法第
      一百六十一條第一項，檢察官對於被告之犯罪事實，除應
      盡「提出證據」之形式舉證責任外，尚應負「指出其證明
      方法」之實質舉證，用以說服法院，使法官確信被告犯罪
      構成事實存在之規定，於自訴程序之自訴人同有適用，有
      最高法院九十一年第四次刑事庭會議決議足參。
(二)、文琛公司於九十二年六月二十五日設立，由被告乙○○擔
      任負責人，被告甲○○為董事，九十三年七月二十二日變
      更負責人為自訴人，同年八月十七日變更負責人為被告乙
      ○○，至九十三年十二月二十八日又再變更為自訴人。自
      訴人於九十四年二月一日前往財政部國稅局松山分局（下
      稱國稅局松山分局）請領統一發票，並於領用統一發票購
      票證申請書內簽名，九十四年六月十五日與被告二人共同
      前往華南商業銀行（下稱華南銀行）辦理文琛公司向該行
      貸款包括對保等手續，且於授信契約書、保證書、留存印
      鑑約定書等文件上簽名等情，除為被告二人、自訴人均不
      爭執外，並有臺北市政府九十五年五月五日府建商字第09
      576419300號函檢附之文琛公司登記卷宗全卷、國稅局松
      山分局九十五年八月二十八日財北國稅松山營業字第0950
      023624號函及附件、九十五年八月二十四日華南銀行具狀
      檢附之文件等可參。
(三)、證人即自訴人於原審審理時證稱：其乃龍華工專電子科畢
      業，曾擔任力固公司程式設計師。被告甲○○有告知，其
      按月支領之一萬五千元是董事長之交通津貼，其不知簽署
      之文件是要保證何事，以為是要保證帳戶的什麼，不知道
      什麼是授信契約書、不知道是信用貸款（原審九十五年九
      月二十六日審判筆錄），並自陳，其自九十四年一月起按
      月支領一萬五千元車馬費，一直至九十四年十二月（原審
      準備程序筆錄）等語。自訴人既為龍華工專畢業，具有程
      式設計專業技能之成年人，或對一般公司運作或銀行業務
      不熟稔，惟查: 華南銀行授信契約書第一頁即載明文琛公
      司簽定之契約為「授信契約」，貸款種類乃「週轉性支出
      專用」，以自訴人所受教育，應可輕易判斷其所簽署之文
      件為貸款契約，倘自訴人自始未同意擔任文琛公司董事長
      ，若如其所述於九十四年一月始知悉，衡情對於被告甲○
      ○擅自將其變更為負責人之行為，應十分震怒，而對被告
      甲○○陳述之真實性亦當有所懷疑，其竟仍於九十四年二
      月一日前往國稅局松山分局請領統一發票，於同年六月十
      五日前往華南銀行辦理貸款手續，而毫無防備，顯與常情
      有違。
(四)、自訴人既自承其不知自己有何特殊專業長才，可使被告甲
      ○○願以高於一般薪資之代價（薪資及一萬五千元）邀其
      擔任文琛公司之程式設計師，則其於支領薪資以外，按月
      支領額外董事長津貼一萬五千元長達一年，不可能事前對
      於自己擔任文琛公司董事長一節毫不知情。
(五)、自訴意旨所指九十三年七月二十二日及八月十七日上開公
      司負責人變更登記未經自訴人同意部分，自訴人自承曾交
      付身分證予被告甲○○使用，且除自訴人指訴外，別無其
      他證據足資證明被告二人有其所指犯行，自訴人所指被告
      上開犯行，亦屬不能證明。
(六)、綜上所述，自訴人既未提出積極證據可證被告有自訴意旨
      所載偽造文書犯行，原審為被告無罪之諭知，其認事用法
      ，核無違誤。
(七)、自訴人上訴意旨，(1)自訴人未同意擔任董事長，(2)自訴人
      曾立切結書表示文琛公司一切債務、事務由甲○○負責，
      (3)被告先後持自訴人不同之身分證辦理公司登記，顯係自
      訴人被利用，(4)壹萬伍仟元係交通補貼，而非董事長津貼
      ，(5)自訴人到銀行辦理各項手續，係不得已才辦理。經查
      ：(1)自訴人同意擔任文琛公司董事長，並到銀行辦理各項
      手續，顯係事先知情，其謂係不得已始辦理，既非被強迫
      所為，顯難認被告以偽造文書方式，變更自訴人為董事長
      。(2)壹萬伍仟元部分原審亦已陳述清楚。(3)自訴人自承交
      付身分證影本予被告，至被告用新的身分證辦手續，難認
      與常情有違。綜上自訴人上訴指摘原判決不當，為無理由
      ，應予駁回。
據上論斷，應依刑事訴訟法第368條判決如主文。
中　　華　　民　　國　　96　　年　　4 　　月　　12　　日
　　　　　　　　　刑事第八庭審判長法　官  鄭文肅
　　　　　　　　　　　　　　　    法　官  蔡光治
　　　　　 　 　　　　　　　　　　法　官  陳貽男
以上正本證明與原本無異。
自訴人如不服本判決，應於收受送達後十日內向本院提出上訴書
狀，其未敘述上訴之理由者並得於提起上訴後十日內向本院補提
理由書（均須按他造當事人之人數附繕本）。
                                  書記官  王泰元
中　　華　　民　　國　　96　　年　　4 　　月　　12　　日
